【裁判字號】    95,交易更,3
【裁判日期】    950530
【裁判案由】    妨害自由等
【裁判全文】
臺灣臺北地方法院刑事判決             95年度交易更字第3號
公  訴  人  臺灣臺北地方法院檢察署檢察官
被      告  乙○○
                      樓
上列被告因妨害自由等案件，經檢察官提起公訴（94年度偵字第
20226號），被告於準備程序中為有罪之陳述, 並聽取公訴人及
被告之意見後, 經合議庭裁定, 由獨任法官進行簡式審判程序,
本院判決如下：
    主  文
乙○○服用酒類, 不能安全駕駛動力交通工具而駕駛, 處罰金壹
萬元, 如易服勞役, 以參佰元折算壹日; 又, 以強暴、脅迫使人
行無義務之事, 處拘役貳拾日, 如易科罰金, 以參佰元折算壹日
。
    事  實
一、乙○○於民國94年10月23日凌晨3時30分許，在臺北市○○
    街附近與友人飲用啤酒等酒類後，已達不能安全駕駛動力交
    通工具之程度，竟不顧公眾之安危，猶騎乘車牌號碼CQA-27
    1號重型機車，由臺北市○○街往臺北市士林區○○○路住
    處方向行駛，途經台北市士林區劍潭捷運站前等紅綠燈時,
    因不滿騎乘車牌號碼JVY-872號重型機車之丙○○及後附載
    之甲○○瞪其一眼，竟以腳踹丙○○機車之強暴方式，逼迫
    丙○○停車，丙○○不從, 乙○○一路尾隨丙○○之機車並
    腳踢丙○○機車左側, 沿途迫使丙○○停車, 而使人行無義
    務之事, 後雙方行駛至臺北市○○區○○街圓山捷運站前，
    丙○○因路況不熟而不慎摔倒後，乙○○跟至後, 便以「幹
    你娘、雞巴、看三小、住哪裡」等脅迫方式及拍打丙○○頭
    部 (未成傷)、搜身之強暴方式，命丙○○、甲○○交付證
    件，丙○○因而心生畏懼，將身上皮夾交給乙○○，乙○○
    察看後，發現丙○○住板橋，再接續以「你住板橋嘛！你死
    定了」等語脅迫, 未讓丙○○等人離去, 並互有拉扯。嗣於
    同日凌晨3時30分許，員警接獲民眾報案後，於員警到達前,
    乙○○返還丙○○上開皮夾後, 欲逸離現場時, 為警當場逮
    捕，並施以呼氣測試，發現其呼氣酒精濃度高達每公升0.66
    毫克，始被查獲。
二、案經丙○○訴請臺北市政府警察局中山分局報告臺灣臺北地
    方法院檢察署檢察官偵查起訴。
    理  由
一、程序方面: 本件被告乙○○所犯並非死刑、無期徒刑、最輕
    本刑為3年以上有期徒刑之罪或高等法院管轄第一審案件，
    且被告於準備程序進行中，被告先就被訴事實為有罪之陳述
    ，並聽取被告及公訴人之意見後，由合議庭裁定進行簡式審
    判程序, 合先明。
二、實體部分:
(一)訊據被告坦承事實欄所載之犯罪事實, 核與被害人丙○○、
    甲○○所述情節大致相符, 並有扣押物品目錄表、贓物認領
    保管單、照片三張 (偵卷P29至P30)、酒測測定值 (偵卷
    P31) 等在卷佐證, 堪認被告自白與事實相符, 其犯行明確,
    洵堪認定。
(二)按刑法第一百八十五條之三公共危險罪, 係抽象危險犯,行
    為人客觀上已達不能安全駕駛之程度, 且主觀上知其飲酒可
    能造成不能安全駕駛結果, 仍放任自己駕駛, 即有故意。至
    於是否達不能安全駕駛之程度, 應依實際情形認定, 一般駕
    駛人飲酒後其吐氣所含酒精濃度超過每公升0.25毫克或血液
    中酒精濃度超過百分之0.05以上者不得駕車，道路交通安全
    規則第114條第2款定有明文。且就醫學文獻所知，酒精對人
    體之影響程度乃依血中酒精濃度而定，而警方測試器所測得
    之呼氣酒精濃度（單位mg/1）乘以200即為當時之血中酒精
    濃度（單位mg/d1），又當呼氣濃度達0.25毫克時，將造成
    輕度協調功能降低之輕度中毒症狀，當呼氣濃度達0.5毫克
    時，將造成反應較慢、感覺減低、影響駕駛等輕到中度之中
    毒症狀，當呼氣濃度達0.75毫克時，將造成思考改變、個性
    行為改變等輕到中度之中毒症狀，當呼氣濃度達1. 0毫克時
    ，將造成步態不穩、噁心嘔吐、精神混惑不清晰等中度中毒
    症狀，此有行政院國軍退除役官兵輔導委員會臺北榮民總醫
    院民國88年8月5日（88）北總內字第26868號函文可稽；另
    依法務部88年5月18日（88）法檢字第001669號函示說明二
    揭載：參考德國、美國之認定標準，對於酒精濃度呼氣已達
    每公升0.55毫克或血液濃度達百分之0.11以上者，肇事率為
    一般正常人之10倍，已達「不能安全駕駛」之標準。
(三)核被告酒後, 酒精濃度高達每公升0.66毫克之際駕駛, 此部
    分所為，係犯刑法第一百八十五條之三服用酒類不能安全駕
    駛動力交通工具而駕駛罪; 又, 沿路迫使丙○○停車, 於丙○○、古旭哲人車倒地後, 又拍打被害人頭、命交出皮夾、
    並口出惡語等使人行無義務之事, 均詳前述, 係犯刑法第三
    百零四條之強制罪; 起訴意旨雖指出被告以加害生命、身體
    之言語, 使丙○○心生畏佈, 亦構成刑法第三百零五條之恐
    嚇危害安全罪, 固非無見, 惟刑法第三百零五條之恐嚇危害
    安全罪，係指單純以將來加害生命、身體、自由、名譽、財
    產之事，恐嚇他人致生危害於安全者而言，如對於他人之生
    命、身體等，以現實之強暴、脅迫手段加以危害要挾，使人
    行無義務之事或妨害人行使權利，即應構成刑法第三百零四
    條之強制罪，縱有恐嚇行為，亦僅屬犯強制罪之手段，無更
    論以恐嚇危害安全罪之餘地。(最高法院84年度台非字第194
    號判決可參)本件被告以強暴手段、口出惡語之脅迫方式,
    使丙○○、甲○○等人行無義務之事, 業如前述, 於過程中
    , 被告言語之惡害, 無非為遂行其強制罪之手段, 揆前說明
    , 應僅論刑法第三百零四條之罪, 此部分業經蒞庭檢察官更
    正, 附此說明。爰審酌被告飲用酒類達不能安全駕駛動力交
    通工具程度而駕駛，酒精成分對人之意識能力具有相當影響
    力，超量飲酒後會導致對週遭事務之辨識及反應能力較平常
    狀況薄弱，被告服用過量酒類後, 平衡感、穩定性、控制力
    、注意力、駕駛能力均降低、意識模糊、已不能安全駕駛時
    ，猶執意駕駛動力交通工具重型機車，對一般往來之人車均
    生高度潛在危險性，明顯罔顧他人生命、身體、健康、財產
    安全，惡性非輕，又對從未謀面僅偶然路過之用路人強暴、
    脅迫, 造成社會秩序不寧, 惡性尤重, 然次犯後坦承犯行、
    頗有悔意，態度良好等一切情狀，量處如主文所示之刑，並
    分別諭知如易服勞役、易科罰金之折算標準，以資懲儆。
據上論斷，應依刑事訴訟法第二百七十三條之一第一項、第二百
九十九條第一項前段、刑法第一百八十五條之三、第三百零四條
、第四十一條第一項前段、第四十二條第二項、罰金罰鍰提高標
準條例第一條前段、第二項、判決如主文。
本案經檢察官李鴻維到庭執行職務
中    華    民    國    95    年    5     月    30    日
                  刑事第十五庭  法  官  周祖民
以上正本證明與原本無異。
如不服本判決，應於判決送達後10日內，向本院提出上訴狀。
                                書記官  林明龍
中    華    民    國    95    年    6     月     5    日
附錄:刑法第一百八十五條之三、第三百零四條
中華民國刑法第185條之3
服用毒品、麻醉藥品、酒類或其他相類之物，不能安全駕駛動力
交通工具
而駕駛者，處 1 年以下有期徒刑、拘役或 3 萬元以下罰金。
中華民國刑法第304條
(強制罪)
以強暴、脅迫使人行無義務之事或妨害人行使權利者，處 3 年以
下有期徒
刑、拘役或 300 元以下罰金。
前項之未遂犯罰之。


司法院資訊處製作；財團法人民間司法改革基金會備份。
